【裁判字號】    98,上易,1870
【裁判日期】    990318
【裁判案由】    偽造文書
【裁判全文】
臺灣高等法院臺中分院刑事判決        98年度上易字第1870號
上  訴  人  臺灣臺中地方法院檢察署檢察官
上  訴  人
即  被  告  戊○○
選任辯護人  林堡欽律師
選任辯護人兼
送達代收人  廖健智律師
被      告  己○○
被      告  丁○○
上列上訴人因被告等偽造文書案件，不服臺灣臺中地方法院97年
度易字第3265號中華民國98年9月14日第一審判決（起訴案號：
臺灣臺中地方法院檢察署96年度偵續字第357號），提起上訴，
本院判決如下：
    主  文
上訴駁回。
    事實及理由
一、本案經本院審理結果，認第一審判決認事用法及量刑均無不
    當，應予維持，並引用第一審判決書記載之事實、證據及理
    由（如附件）。
二、被告戊○○上訴意旨略以：(一)、被告己○○之土地信託返還
    指示書記載之「．．．今甲方已取得乙方同意將信託財產出
    售予戊○○」，另伊與被告鴻記公司兼法定代理人己○○三
    方於93年12月15日簽訂之『國家別墅一期土地建物過戶事宜
    草約』記載之「．．．二、土地執行原則．．．A.以已售未
    收客戶土地款減後續所支付土建利息為合約價金．．．」、
    「二、建物執行原則．．．A.以已售未收客戶土地款減後續
    所支付土建利息為合約價金．．．」等語，可見雙方就買賣
    標的的價金如何計算、如何給付等已有明確之約定與認知，
    買賣契約已成立，且土地固過戶予伊，伊仍應代支付款項及
    相關費用為：（1）承貸原復華銀行融資一億三千五百萬元
    （須分割為張楊青承貸一千五百萬元；戊○○或官田承貸一
    億二千萬元）。（2）代支付過戶前銀行貸款之利息。．．
    ．此舉乃在避免土地及建物再為第三人查封，並由伊負責繳
    納銀行之貸款、利息及繼續完成建物之興建，俾順利將土地
    及興建完成之建物移轉登記予買受人，以收取之價金給付復
    華銀行等債權人之借款及利息，亦為被告鴻記公司、林伶穗
    、戊○○與買受人與復華銀行等債權人間解決債權、債務關
    係之適當方法，且為建物興建過程中之不得已作法，絕無虛
    假買賣之意思，純係基於買賣之真意而去購買系爭土地、建
    物，利於後續之適當解決債權、債務關係，實無明知不實事
    項而使公務員登載之主觀犯意。(二)、縱認移轉登記之原因被
    認定非「買賣」，然系爭土地移轉過戶之登記原因，既有移
    轉真意又無贈與之真意，伊與己○○間就系爭土地本即有移
    轉所有權之意思，至其債權原因，本非地政機關管理事項，
    該事項實在與否，對地政機關管理正確性並無影響，亦無生
    損害於公眾之虞。(三)、請求調取台灣台中地方法院九十四年
    執全三字第26號執行卷，可證系爭建物於94年間曾遭交通銀
    行查封，故無法辦理系爭建物所有權第一次登記。另請向復
    華商銀彰化分行調鴻記公司於93年2月12日之借款資料，可
    證伊係因擔任連帶保證人，故始有意願購買系爭房地。又伊
    因鴻記公司財務危機並導致跳票才出面承購系爭土地，承購
    前後均有與承購戶討論，承購戶皆表示希望由伊承接購買系
    爭建案，請傳訊乙○○為證。乃原審未予斟酌，判決伊有罪
    ，請求撤銷改判無罪云云。惟查：(一)、本件被告己○○、丁○○、戊○○三人乃為規避系爭土地遭查封，並保障戊○○
    之權益，明知其等並無買賣系爭土地之真意，簽立國家別墅
    一期土地、建物過戶事宜草約，再由戊○○出面委請不知情
    之陳昭舒辦理系爭土地所有權移轉登記之相關事宜，而由陳
    昭舒備具土地登記申請書、由僑馥公司（己○○之被信託人
    ）與戊○○訂立之土地買賣所有權移轉登記契約書等文件向
    臺中縣大里地政事務所申請辦理系爭土地之所有權移轉登記
    ，使地政人員將此不實事項登載於職務上所掌之土地登記簿
    冊等情，除已據共同被告己○○、丁○○坦承不諱，互核相
    符，並有相關移轉登記文件可以證明，事證明確。雖被告等
    間簽立之國家別墅一期土地建物過戶事宜草約約定土地過戶
    予被告戊○○，被告戊○○應代支付上述款項及相關費用為
    ，惟究非買賣價金之約定，仍非買賣，又本件因此一移轉登
    記既有不實（並無實際買賣契約，僅係為規避己○○之債權
    人交通銀行對己○○財產之查封，以保障戊○○之權益），
    自有足以生損害於地政機關管理地政資料之正確性及己○○
    之債務權人等，被告戊○○仍執原詞謂上開移轉登記之原因
    「買賣」無不實云云，無足可採。(二)、土地登記事項中，移
    轉原因為其中重要事項之一，具有公信性，各種不同移轉登
    記原因，所憑課稅標準，各有不同，如買賣與贈與或遺產繼
    承等課稅標準不同，被告等明知該項買賣為移轉登記原因係
    不實之事項，竟以之申請移轉登記，自足損害於地籍之管理
    ，即土地登記之公信性，及政府稅課之正確性，該當於刑法
    第二百十三條之使公務員登載不實罪，被告以伊與己○○間
    就系爭土地本即有移轉所有權之意思，至其債權原因，本非
    地政機關管理事項，該事項實在與否，應不考量之列云云，
    為本院所不採。(三)、系爭建物有無於94年間曾遭交通銀行查
    封，核與被告有無犯本件使公務員登載不實罪並無關連，是
    台灣台中地方法院九十四年執全三字第26號執行卷，並無足
    反證被告未犯使公務員登載不實罪。另被告前任鴻記公司連
    帶保證人乙節，乃原審認定之事實，與被告就系爭土地之移
    轉登記有無使公務員登載不實罪亦無關連，是復華商銀彰化
    分行調取之鴻記公司於93年2月12日之借款資料，無足反證
    被告無犯使公務員登載不實罪。再證人乙○○於本院具結證
    稱：伊等承購戶成立自救會，有與戊○○、己○○等人協商
    ，但沒有結論等語，亦無足為反證被告無犯使公務員登載不
    實罪。從而被告戊○○上訴並無理由，應予駁回。
三、檢察官上訴意旨略以：本件被告等人共同所犯如原判決犯罪
    事實欄所載之明知為不實之事項，而使公務員登載於職務上
    所掌之公文書犯行，致使該系爭土地遭受被告之債權人查封
    拍賣，而使「國家別墅」建案中買受系爭土地之承購戶即告
    訴人甲○○等人受有重大損害。而被告等人犯後並未與告訴
    人等積極商談民事和解，態度甚為不佳。原審僅各處有期徒
    刑6月、6月、8月,經減刑後為3月、3月、4月,實有量刑過輕
    而難收遏阻之效，違反比例原則及公平原則等語。惟查原判
    決對於被告己○○、丁○○、戊○○三人量刑之依據，已經
    詳敘於理由中（見原判決第21至22頁），本院認基於原判決
    所載之理由，量刑相當，並無過輕，檢察官上訴意旨徒憑一
    己之見指摘原判決量刑過重，為無理由，應予駁回其上訴。
據上論斷，應依刑事訴訟法第三百七十三條、第三百六十八條，
判決如主文。
本案經檢察官丙○○到庭執行職務。
中    華    民    國    99    年    3     月    18    日
            刑事第四庭    審判長法  官  洪  耀  宗
                                法  官  許  文  碩
                                法  官  蔡 王 金 全
上列正本證明與原本無異。
不得上訴。
                                書記官  金  珍  華
中    華    民    國    99    年    3     月    18    日

司法院資訊處製作；財團法人民間司法改革基金會備份。
